【裁判字號】    99,交訴,221
【裁判日期】    991109
【裁判案由】    肇事逃逸罪等
【裁判全文】
臺灣臺中地方法院刑事判決             99年度交訴字第221號
公  訴  人  臺灣臺中地方法院檢察署檢察官
被      告  乙○○
上列被告因肇事逃逸等案件，經檢察官提起公訴（99年度偵字第
8768號），本院判決如下：
    主  文
乙○○服用酒類，不能安全駕駛動力交通工具而駕駛，處有期徒
刑參月，如易科罰金，以新臺幣壹仟元折算壹日。又因過失傷害
人，處有期徒刑肆月，如易科罰金，以新臺幣壹仟元折算壹日。
又駕駛動力交通工具肇事，致人受傷而逃逸，處有期徒刑陸月，
如易科罰金，以新臺幣壹仟元折算壹日。應執行有期徒刑壹年，
如易科罰金，以新臺幣壹仟元折算壹日。
    事  實
一、乙○○於民國99年3月11日16時許，在位於臺中市○○路附
    近之「大松竹卡拉OK」店飲用威士忌2瓶後，已達不能安全
    駕駛動力交通工具之程度，竟仍於同日晚間某時許，駕駛車
    牌號碼SW-1521號自用小客貨車（起訴書誤載為「自用小客
    車」，應予更正）上路，嗣於同日21時35分許駕駛上開自用
    小客貨車沿臺中市○○區○○路由北往南方向行駛，行經北
    屯路與進化北路交岔路口之右彎引道時，本應注意兩車併行
    之間隔，並隨時採取必要之安全措施，及轉彎車應讓直行車
    先行，而依當時天候晴、夜間有照明、路面乾燥、無缺陷、
    亦無障礙物、視距良好等情形，並無不能注意之情事，竟疏
    未注意及此，且因不勝酒力致操控能力降低，而駕駛上開自
    用小客貨車貿然右轉，適有甲○○駕駛車牌號碼PV8-136號
    重型機車沿北屯路由北往南方向直行，於同一時間行經上開
    交岔路口，乙○○所駕駛上開自用小客貨車之右側車身擦撞
    甲○○所駕駛之前開機車，甲○○因而人車倒地，並受有左
    側鎖骨骨折、頭部與右手撕裂傷、多處擦傷及左側恥骨上下
    肢骨折等傷害。而乙○○於駕車肇事致甲○○受傷後，並未
    停車下來查看甲○○之傷勢，或採取必要之救護，竟另行起
    意，旋即駕駛上開自用小客貨車離開現場而逃逸，嗣警方獲
    報到場處理，雖經目擊證人余建輝告知肇事車輛之車牌號碼
    ，然於有偵查權之機關或公務員尚未知何人駕車肇事逃逸前
    ，乙○○於同日22時許返回上開車禍現場，並向到場處理之
    警員徐日進承認其為肇事者而自首接受裁判，且經警方當場
    對乙○○施以呼氣酒精濃度測試，測得其呼氣酒精濃度達每
    公升1.18毫克，而查悉其酒後駕車之行為。
二、案經乙○○自首及甲○○訴由臺中市警察局第五分局報告臺
    灣臺中地方法院檢察署檢察官偵查起訴。
    理  由
壹、認定犯罪事實所憑之證據及理由：
一、按被告以外之人於審判外之陳述，經當事人於審判程序同意
    作為證據，法院審酌該言詞陳述或書面陳述作成時之情況，
    認為適當者，亦得為證據；當事人、代理人或辯護人於法院
    調查證據時，知有第159條第1項不得為證據之情形，而未於
    言詞辯論終結前聲明異議，視為有前項之同意，刑事訴訟法
    第159條之5定有明文。查本件認定事實所引用之證據方法（
    包括證人之證述及文書等物證），已經本院於審理時提示被
    告乙○○，被告乙○○並不爭執其證據能力（見本院99年10
    月26日審判筆錄），揆諸前揭說明，可認為同意作為證據，
    而本院審酌該等證人之證述及文書等物證作成時之情況，並
    無不宜做為證據之情事，自具有證據能力，而得採為證據，
    先予敘明。
二、訊之被告於本院審理時坦承上揭犯行（見本院99年10月26日
    審判筆錄），核與證人即被害人甲○○於警詢、偵訊證述情
    節，及目擊證人余建輝談話紀錄內容，均大致相符，並有中
    國醫藥大學附設醫院診斷證明書、道路交通事故現場圖、道
    路交通事故調查報告表（一）、（二）、道路交通事故當事
    人酒精測定紀錄表、刑法第185條之3案件測試觀察紀錄表、
    汽機車駕駛人酒後生理協調平衡檢測紀錄表、道路交通事故
    談話紀錄表等各1份，及現場、車損等照片18張在卷可稽（
    見警卷第6至9頁、第11至24頁，及99年度偵字第8768號偵查
    卷第8至10頁、第14頁，及本院卷第56至57頁），綜上，足
    認被告上揭自白應與事實相符，自堪採信。從而，本件事證
    明確，上開被告犯行，洵堪認定，應予依法論科。
貳、所犯法條及刑之酌科：
一、核被告所為，係犯刑法第185條之3之服用酒類，不能安全駕
    駛動力交通工具而駕駛罪，及同法第284條第1項前段之過失
    傷害罪，及同法第185條之4之駕駛動力交通工具肇事致人受
    傷而逃逸罪。
二、被告所犯上開3罪間，其犯意各別，行為不同，罪名互異，
    應分論併罰。
三、查被告飲酒後已達不能安全駕駛動力交通工具之程度，竟仍
    駕駛車輛，並因而致人受傷，且依法應負刑事責任，則就被
    告所犯過失傷害罪部分，應依道路交通管理處罰條例第86條
    第1項規定，加重其刑。
四、查被告於前揭時、地駕車肇事後雖企圖逃避刑責，未盡救護
    之責，逕自離開現場，嗣警方獲報到場處理，雖已知發生本
    件車禍及肇事逃逸情形，並由目擊證人余建輝告知肇事車輛
    之車牌號碼，然尚未知何人駕車肇事逃逸，直至同日稍後被
    告返回上開車禍現場，並向到場處理之警員徐日進承認其為
    肇事者而自首接受裁判等情，業經證人即到場處理警員徐日
    進於本院審理時到庭證述明確，並有臺中市○○○道路交通
    事故肇事人自首情形紀錄表1份在卷可佐，則被告於犯罪未
    發覺前，就其過失傷害及肇事逃逸犯行自首並接受裁判，爰
    依刑法第62條前段規定均減輕其刑。且就其過失傷害犯行之
    加重、減輕刑責事由，依法應先加後減。另被告所涉本件服
    用酒類，不能安全駕駛動力交通工具而駕駛罪部分，並未在
    有權偵查犯罪之司法警察機關發覺其為犯罪人前自首犯罪，
    而係經警方前往現場處理，測得被告呼氣酒精濃度值為每公
    升1.18毫克後，始為警發覺，尚難認此部分符合自首之要件
    ，附此敘明。
五、爰審酌被告：（一）飲用酒類後已達不能安全駕駛程度而駕
    駛動力交通工具，漠視往來人車生命、身體、財產安全，且
    經警方對其施以呼氣酒精濃度測試，測得呼氣酒精濃度值達
    每公升1.18毫克，酒醉程度非輕；（二）因一時疏忽，致被
    害人受有前開傷害；（三）肇事後罔顧被害人之性命安全而
    逃逸，雖屬可責，然事後有返回車禍現場，並向到場處理之
    警員承認其為肇事者而自首接受裁判；（四）雖尚未與被害
    人達成民事和解，然犯後坦承犯行，態度良好等一切情狀，
    認蒞庭檢察官對前開被告酒醉駕車、過失傷害、肇事逃逸等
    犯行分別具體求處有期徒刑4月、5月、7月，並定應執行有
    期徒刑1年3月，稍嫌過重，而分別量處如主文所示之刑暨各
    諭知易科罰金之折算標準，並定其應執行之刑及諭知易科罰
    金之折算標準。
據上論斷，應依刑事訴訟法第299條第1項前段，刑法第185條之3
、第185條之4、第284條第1項前段、第62條前段、第41條第1項
前段、第8項、第51條第5款，道路交通管理處罰條例第86條第1
項，刑法施行法第1條之1第1項、第2項前段，判決如主文。
本案經檢察官丙○○到庭執行職務。
中    華    民    國    99    年    11    月    9     日
                  交通法庭    審判長法  官 王邁揚
                                    法  官 簡璽容
                                    法  官 賴秀雯
以上正本證明與原本無異。
如不服本判決應於收受送達後10日內向本院提出上訴書狀，並應
敘述具體理由；其未敘述上訴理由者，應於上訴期間屆滿後20日
內向本院補提理由書（均須按他造當事人之人數附繕本）「切勿
逕送上級法院」。
告訴人或被害人如對於本判決不服者，應具備理由請求檢察官上
訴，其上訴期間之計算係以檢察官收受判決正本之日期為準。
                                    書記官 江美琪
中    華    民    國    99    年    11    月    9     日
附錄本案所犯法條：
一、刑法第185條之3
    服用毒品、麻醉藥品、酒類或其他相類之物，不能安全駕駛
    動力交通工具而駕駛者，處1年以下有期徒刑、拘役或科或
    併科15萬元以下罰金。
二、刑法第185條之4
    駕駛動力交通工具肇事，致人死傷而逃逸者，處6月以上5年
    以下有期徒刑。
三、中華民國刑法第284條
    因過失傷害人者，處6月以下有期徒刑、拘役或5百元以下罰
    金，致重傷者，處1年以下有期徒刑、拘役或5百元以下罰金
    。
    從事業務之人，因業務上之過失傷害人者，處1年以下有期
    徒刑、拘役或1千元以下罰金，致重傷者，處3年以下有期徒
    刑、拘役或2千元以下罰金。

司法院資訊處製作；財團法人民間司法改革基金會備份。
